臺北高等行政法院判決
                                        100年度簡字第6號
原      告　大眾人才國際有限公司
代　表　人　陳世廷
被      告　宜蘭縣政府
代　表　人　林聰賢
上列當事人間就業服務法事件，原告不服行政院勞工委員會中華
民國99年12月3 日勞訴字第0990030584號訴願決定，提起行政訴
訟，本院判決如下：
    主  文
原告之訴駁回。
訴訟費用由原告負擔。
　　事實及理由
一、程序事項：
    本件係屬不服行政機關所為罰鍰處分涉訟，標的金額為新臺
    幣（下同）30萬元，在40萬元以下，依行政訴訟法第229條
    第1 項第2 款規定應適用簡易程序，本院並依同法第233 條
    第1項規定，不經言詞辯論，逕行裁判。
二、事實概要：
    民國99年3 月25日、99年4 月8 日及99年4 月27日，被告先
    後派員前往原告原欲籌設分支機構的宜蘭縣蘇澳鎮○○路26
    號（以下簡稱系爭處所）地址實地查訪，發現該處建物外牆
    懸掛橫式、直式招牌，並設置LED 跑馬燈。99年4 月27日被
    告查訪時進入室內，發現辦公室內有電話、傳真機等設備，
    據當場被告對原告員工尤莉娜進行訪談，尤莉娜表示系爭處
    所在從事外籍漁工及看護工諮詢服務及辦理外勞申請服務等
    語。被告審查結果，認為原告未經行政院勞工委員會（以下
    簡稱勞委會）許可設立分支機構，即在系爭處所從事就業服
    務業務，以原告違反就業服務法第34條第2 項規定，依同法
    第65條第1 項規定，於99年7 月5 日以府勞就字第09900394
    27號函對原告裁處罰鍰新臺幣（下同）30萬元。原告不服，
    提起訴願，經決定駁回後，提起本件行政訴訟。
三、原告主張：
１、設立招牌是籌設宜蘭分公司的法定作業，原告依勞委會98年
    9 月11日來函而設立招牌。99年2 月10日籌設許可失效後，
    法規未要求在第二次再申請籌設許可期間，必須將第一次籌
    設許可必備之招牌、電話、名片等皆拆除銷毀。況99年3 月
    25日、99年4 月8 日被告到系爭處所訪查時，已知有招牌、
    電話、名片，被告未口頭或公函方式通知原告在第二次提出
    申請前，要將第一次籌設許可的法定物件拆除銷毀，今以設
    立招牌處分原告，顯有違誤。
２、尤莉娜是住南方澳的印尼籍新娘，原告聘雇尤莉娜擔任印語
    翻譯，就近協助漁工。邱小姐是南方澳居民，受僱於原告擔
    任聯絡漁船船主工作，二人在籌設宜蘭分公司前已任職原告
    公司。原告係合法立案的私立就業服務機構，該二人有權代
    表原告在宜蘭縣從事法定就業服務工作。
３、系爭處所是1 棟3 層樓透天厝，距港邊僅12公尺，2 、3 樓
    住人，1 樓客廳是開放空間，供住戶、訪客共同使用，尤莉
    娜、邱小姐、漁工（含非本公司申請漁工）、鄰居都會不定
    時到1 樓客廳休閒聊天。99年4 月27日查獲時，現場只有尤
    莉娜及合法外籍漁工閒聊，無關私立就業服務機構許可及管
    理辦法（以下簡稱許可及管理辦法）第3 條規定所列事項，
    被告以揣測方式，判定原告違反許可及管理辦法第3條規定
    。宜蘭分公司是私法人，不會成為犯法行為人，宜蘭分公司
    代表人籃煌麟、經理石枝章在99年5 月11日執照核准前，未
    在系爭處所上班．如何違法？被告未能提出宜蘭分公司職員
    違反就業服務法事實，卻認為宜蘭分公司無照營業，違反就
    業服務法，原處分認定事實與卷證資料不符，應予撤銷。
４、原處分違反行政罰法第4 條規定：
(1)、查無法律或自治條列規定，第一次申請分公司被駁回後，在
    第二次申請分公司前，必須將第一次申請必備設備、文書拆
    除及銷毀。99年3 月25日被告查訪時發現原告宜蘭分公司辦
    公室有問題，並未通知原告，99年4 月8 日、99年4 月27日
    查訪時也未要求及輔導原告，亦查無被告行政命令有如上開
    規定，被告以此為裁罰原告理由之一，於法不合。
(2)、查無法規或被告行政命令，有限制原告職員不能逗留特定地
    點的規定。
(3)、原處分未提出積極證據，憑臆測裁罰原告，違反證據法則。
    被告以尤莉娜陳述為裁罰原告理由之一，卻始終未將尤莉娜
    視為犯法嫌疑人，況尤莉娜在系爭處所未有任何違反就業服
    務法之具體項目及行為，且自99年4 月27日被告訪查後，尤
    莉娜即離職，轉任於與原告競爭激烈之人力仲介公司。
５、聲明求為判決：
　　1 原處分及訴願決定均撤銷。
    2 訴訟費用由被告負擔。
四、被告抗辯：
１、原告向勞委會申請在系爭處所設立宜蘭分公司，因籌設過程
    不符規定，經勞委會以99年3 月19日勞職管字第0990503409
    A 號函廢止申請籌設許可，同時以99年3 月19日勞職管字第
    0990503409B 號函請被告就原告前所申請籌設之系爭處所，
    查察是否有未經許可逕行從事就業服務業務行為。
２、99年3 月25日、99年4 月8 日及99年4 月27日，被告先後派
    員實地訪查，發現建物外牆懸掛橫式、直式招牌，所設置LE
    D 跑馬燈顯現文字為「大眾外勞、大眾漁工」字樣，充分顯
    示已從事招攬仲介外籍勞工情事。另進入辦公室內發現電話
    、傳真機及辦公室桌椅等設備，並有員工接受外籍勞工、民
    眾服務洽詢外勞業務事宜，查訪時室內有數名印尼籍漁工及
    本國民眾1 人。受訪人尤莉娜當時表示其在原告公司擔任印
    尼語翻譯，現場的印尼籍船工是公司客戶，該址是從事外籍
    漁工、看護工諮詢及外勞申請服務，工作人員除伊以外，還
    有邱小姐。99年4 月29日被告函請原告說明，原告99年6 月
    5 日僅函復表示勞委會99年5 月11日勞職管字第0990505037
    號函許可籌設分支機構。
３、勞委會98年9 月11日勞職管字第0980511282號函許可籌設，
    僅係初審同意，原告仍須於發文日起3 個月內檢具相關文件
    向勞委會申請核發許可證，並自取得許可證後始得從事就業
    服務業務。原告因所附文件未完備，且未於99年2 月10日展
    延期限前補正，遂為勞委會廢止籌設許可。嗣99年5 月5 日
    原告再次提出申請，99年5 月11日獲勞委會許可籌設。原告
    以籌設宜蘭分公司為由，在系爭處所從事就業服務，使用名
    片供民眾取閱，依客觀事實認定已有公開招攬外勞仲介業務
    之違法行為；且懸掛招牌供不特定人共聞共見，依經驗與論
    理法則，當可客觀認定將致不特定人誤認原告為已完成合法
    登記申請的私立就業服務機構。
４、原告在勞委會許可前，且非籌設期間內，逕於系爭處所懸掛
    廣告招牌事實明確，招牌所載漁工、廠工、看護、幫傭，堪
    認係原告提供的就業服務項目，且招牌刊載聯絡方式，實質
    上處於隨時可得提供職業介紹及申請、引進、聘僱勞工相關
    之諮詢等就業服務業務狀態。
５、聲明求為判決：
　　1 原告之訴駁回。
    2 訴訟費用由原告負擔。
五、本院的判斷：
１、就業服務法之立法目的在於促進國民就業，增進社會及經濟
    發展。為加強對私立就業服務機構的管理，就業服務法第34
    條規定：「私立就業服務機構及其分支機構，應向主管機關
    申請設立許可，經發給許可證後，始得從事就業服務業務；
    其許可證並應定期更新之。未經許可，不得從事就業服務業
    務。但依法設立之學校、職業訓練機構或接受政府機關委託
    辦理訓練、就業服務之機關( 構) ，為其畢業生、結訓學員
    或求職人免費辦理就業服務者，不在此限。第一項私立就業
    服務機構及其分支機構之設立許可條件、期間、廢止許可、
    許可證更新及其他管理事項之辦法，由中央主管機關定之。
    」依就業服務法第34條第3 項授權訂定之許可及管理辦法第
    12條第1 項規定：「……但從事仲介外國人至中華民國工作
    、或依規定仲介香港或澳門居民、大陸地區人民至臺灣地區
    工作、或仲介本國人至臺灣地區以外工作者，應向中央主管
    機關申請許可。」第13條規定：「前條經許可籌設者，應自
    核發籌設許可之日起三個月內，依法登記並應備下列文件向
    主管機關申請設立許可及核發許可證：……」足見，就業服
    務分支機構的設立許可，分初審及覆審二階段，初審部分只
    是就分支機構組織加以審查，覆審部分則以就業服務機構具
    備合格從業人員、具有證照之就業服務專業人員為必要，如
    此方能維持就業服務的品質，即以該二階段均經主管機關審
    查合格並發給許可證，始謂完成就業服務法第34條規定之就
    業服務許可。對於未經許可從事就業服務業務之行為，就業
    服務法第65條第1項即規定：「違反第五條第一項、第二項
    第一款、第四款、第五款、第三十四條第二項、第四十條第
    二款、第七款至第九款規定者，處新臺幣三十萬元以上一百
    五十萬元以下罰鍰。」
２、又就業服務法第6 條第1 項規定：「本法所稱主管機關：在
    中央為行政院勞工委員會；在直轄市為直轄市政府；在縣（
    市）為縣（市）政府。」第6 條第3 項規定：「中央主管機
    關掌理事項如下：一、全國性國民就業政策、法令、計畫及
    方案之訂定。……」而就有關私立就業服務機構「設立分支
    機構」及「經營就業服務機構業務」的定義及認定標準，勞
    委會86年3 月22日（86）台勞職外字第001603號函釋：「一
    、私立就業服務機構於公司地址以外之固定處所從事就業服
    務業務者，即具分支機構要件，應申請許可。二、依本會81
    年10月2 日台（81）勞職業字第27739 號函釋說明五：『…
    …與外籍勞工引進業務有關之聘僱許可申請、國內文件驗證
    、國外文件驗證、外國人入境後之體檢、居留證申請手續，
    以及外籍勞工引進及管理之諮詢顧問業務……等均為就業服
    務法……所定之經中央主管機關指定之就業服務事項。』故
    除單純諮詢顧問如律師事務所或個人所提供之單純諮詢顧問
    者外，凡與外籍勞工申請、引進、聘僱有關之諮詢、申請作
    業與服務均為就業服務事項，應申請許可後方得辦理。……
    」查由就業服務法第34條第1 項規定可知，從事就業服務業
    務的行為係採許可制以為管制，而所謂從事業務是指事實上
    以反覆同種類行為為目的之社會活動，其主要部分業務固不
    待論，即為完成主要業務所附隨的準備工作與輔助事務，也
    應包括在內，是勞委會前開函釋意旨，核與就業服務法第34
    條規定意旨相符，自得予援用。
３、98年9月8日原告向勞委會申請在系爭處所籌設分支機構，經
    勞委會98年9 月11日許可籌設，98年12月11日原告申請延至
    99 年2月10日前申請分支機構設立許可及核發許可證，經勞
    委會98年12月14日同意，惟在99年8 月4 日前，原告未獲分
    支機構的設立許可及核發許可證等情，有勞委會98年9 月11
    日勞職管字第0980511282號函、98年12月14日勞職管字第09
    80503963號函、99年2 月8 日勞職管字第0990502398號函附
    於原處分卷可佐，以及國內仲介機構基本資料表附於訴願決
    定卷可稽，並為兩造不爭執，足認被告於99年3 月25日、99
    年4 月8 日、99年4 月27日先後三次的實地查訪當時，原告
    的分支機構未經許可設立，至為明確。
４、又如事實概要欄所載之事實，有99年3 月25日、99年4 月8
    日及99年4 月27日被告查訪時拍攝系爭處所照片附於原處分
    卷可參，觀之系爭處所設置的招牌圖樣，除分支機構名稱，
    尚有「廠工、看護、幫傭，專辦漁工」等字樣，招牌以外，
    置有LED 跑馬燈，系爭處所辦公室內，電話、傳真機、辦公
    桌椅、茶具等設備俱全，而辦公室牆壁懸掛的白板，詳細記
    載「台北公司、經辦、公司編號」以及相關電話、傳真、原
    告公司統一編號等號碼與文字等情，顯非單純的籌備或籌設
    許可後設立許可申請事宜的準備行為可比。參以原告員工尤
    莉娜於99年4 月27日接受訪談時表示：「在場的印尼籍船工
    ，就是我們公司的客戶，……宜蘭縣蘇澳鎮○○路26號此地
    是從事外籍漁工及看護工諮詢服務及辦理外勞申請服務……
    在此地工作的人員還有一位行政人員邱小姐」等語，原告在
    查訪期間，以系爭處所為固定地點，從事就業服務業務的行
    為，應可認定。原告主張被告認定事實有誤，違反證據法則
    ，並不可採。
５、至原告主張法無規定已因第一次籌設許可設置的招牌，於第
    二次籌設許可申請前須先拆除銷毀；尤莉娜及邱小姐有權代
    表原告在宜蘭縣從事就業服務工作，被告以尤莉娜陳述為裁
    罰理由之一，卻未將尤莉娜視為犯法嫌疑人；原處分違反行
    政罰法第4 條規定等語。經查：
(1)、原告在系爭處所，未經許可設立分支機構，從事就業服務業
    務，已如前述，即符合就業服務法第34條第2 項前段規定之
    要件，此針對未經許可而從事就業服務業務所為之規範，與
    前因籌備許可而設置的招牌，於逾期後是否負有拆除銷毀的
    行政法上義務，乃是二個不同的問題，原告以此指摘原處分
    違反行政罰法第4條規定，已有誤解。
(2)、原告於公司地址以外之固定處所即系爭處所，從事就業服務
    業務，即具分支機構要件，依就業服務法第34條第1 項規定
    應申請設立許可，此與原告員工在宜蘭縣地區的非固定地點
    從事就業服務業務有別。亦即原處分裁處的重點在於原告的
    未經許可設立分支機構，從事就業服務業務的行為，尤莉娜
    及邱小姐是否有權代表原告在宜蘭縣從事就業服務工作，並
    不影響原告已然違章行為的認定。
六、綜上，被告以原告違反就業服務法第34條第2 項規定，依同
    法第65條第1 項規定予以裁罰，並無違誤，訴願決定遞予維
    持，亦無不合。原告訴請撤銷原處分及訴願決定，為無理由
    ，應予駁回。
七、本案事證已明確，兩造其餘攻擊及防禦方法，均與本件判決
    結果不生影響，爰不一一論駁，併予敘明。
八、結論，本件原告之訴為無理由，依行政訴訟法第236 條、第
    233 條第1 項、第98條第1 項前段，判決如主文。
中　　華　　民　　國　　100 　年　 　9  　月　  30  　日
      　　　　　　　臺北高等行政法院第二庭
                            　 　　 法  官　蘇嫊娟
上為正本係照原本作成。
本件以訴訟事件所涉及之法律見解具有原則性者為限，始得於本
判決送達後20日內向本院提出上訴狀並表明上訴理由，如已於本
判決宣示後送達前提起上訴者，應於判決送達後20日內補具上訴
理由（均按他造人數附繕本），且經最高行政法院許可後方得上
訴。
中　　華　　民　　國　　100 　年　 　9  　月　  30  　日
　　　　　　　　　　　　　　　　　　書記官　陳清容